【裁判字號】    92,上訴,40
【裁判日期】    920311
【裁判案由】    重傷害
【裁判全文】
臺灣高等法院臺中分院刑事判決                      九十二年度上訴字第四○號
    上  訴  人
    即 自 訴人  乙○○
    被      告  丁○○○
    被      告  丙○○
    共      同
    指定辯護人  本院公設辯護人  甲○○
右上訴人因被告等重傷害案件，不服臺灣南投地方法院九十一年度自字第一二號中華
民國九十一年十一月二十九日第一審判決，提起上訴，本院判決如左：
    主      文
上訴駁回。
    理      由
一、自訴意旨略以：被告丁○○○係平上自動化機械有限公司（以下簡稱平上公司）
    之負責人，被告丙○○係平上公司設於南投縣中寮鄉○○村○○路三五七之二十
    號未經工廠登記廠房之主管人員，而自訴人係受僱於平上公司，在上開工廠從事
    機器組裝、焊接之工作。上開工廠前於民國（下同）八十八年九月二十一日地震
    （以下簡稱九二一地震）時受災嚴重，廠房地面坍塌、下陷並斷裂為高、低不等
    之斷層，且地面布滿寬達二十公分許之裂縫，經有關機關判定為全倒，嚴重影響
    廠內員工作業之安全。詎被告二人竟仍命自訴人繼續於上揭廠房內工作，致八十
    九年八月三日下午四時四十五分許，自訴人於受命組裝平上公司編號Ｈ六六○型
    研磨機大鐵管之軸承及馬達時，因墊放鐵管之木質棧板受地面水平高低不等及裂
    縫之影響而斷裂，使自訴人由機械機台上墜落，脊椎部位撞及堆高機之護欄，遭
    受第二至第五腰椎椎間盤突出之傷害，需長期使用背架，無法負重工作，並經勞
    工保險局核定為殘廢給付標準表規定之第五五項第七等級之職業傷害。被告二人
    分屬平上公司之負責人及工作廠房之現場主管，渠等就前開廠房毀損情形嚴重，
    足致在內工作之員工發生職業傷害之後果，應有所預見，竟延不修復該廠房，並
    仍命自訴人繼續於內從事重機械之組裝工作，其等就自訴人受有工作上之傷害，
    即具有預見其發生，且其發生並不違背其本意之傷害故意，灼然至明，其因而發
    生自訴人重傷害之結果，亦具有得預見其發生之可能性卻違反注意義務而未予以
    防止之過失，顯已觸犯刑法第二百七十七條第二項之傷害致重傷罪云云。
二、訊據被告丁○○○、丙○○二人均堅決否認有何右揭重傷害犯行，並均辯稱：平
    上公司於九二一地震後地面雖有裂縫，但並未有全倒之事，向鄉公所申請全倒的
    房屋是廠房旁之磚造平房；況自訴人所受之傷害係因病而起，並非因外力撞擊所
    致之傷害等語。
三、按犯罪事實應依證據認定之，無證據不得推定其犯罪事實；又不能證明被告犯罪
    者，應諭知無罪之判決，刑事訴訟法第一百五十四條、第三百零一條第一項分別
    定有明文；次按，檢察官就被告犯罪事實，應負舉證責任，並指出證明之方法；
    法院僅在公平正義之維護或對被告之利益有重大關係事項，始應依職權調查證據
    ，九十一年二月八日修正後之刑事訴訟法第一百六十一條第一項、第一百六十三
    條第二項但書定有明文，而上開規定，規定於刑事訴訟法總則之中，於自訴程序
    ，亦同有其適用，亦據最高法院九十一年度第四次刑事庭會議決議闡釋甚明，則
    自訴人就被告犯罪事實，應負舉證責任並指出證明方法，殆無疑義。經查：
（一）自訴人指稱平上公司所有前開廠房於九二一地震後經判定為全倒，查：
      １證人吳獻欽於原審調查時證稱：「我在地震（按指九二一地震）後沒幾天將
        廠房打掃後就離職，我當時沒有進去廠房裡面，廠房外面有一個裂痕延伸至
        工廠內，並沒有造成高低落差，廠房沒有倒，屋頂有二邊向中間傾斜現象，
        後來我就離職了。」（見原審九十一年九月二十五日訊問筆錄）。
      ２證人吳銅琳於原審調查時證稱：「我當時是村長，被告是以住家申請全倒補
        助。工廠部分應該還可以工作，我有去現場看，看不出什麼損壞。我當時有
        跟部隊去拆除住宅全倒部分時，有到工廠查看。」（見原審九十一年九月二
        十五日訊問筆錄）。
      ３經原審向南投縣中寮鄉公所函查申請「全倒」補助資料，其中確有「南投縣
        中寮鄉○○村○鄰○○路三五七之二十號、申請人張鄭月美」，有南投縣中
        寮鄉公所九十一年七月十二日中鄉政字第○九一○○一○四八六號函所附之
        九二一震災住屋全倒名冊與慰助金印領清冊各乙份可稽。但查九二一住屋全
        倒補助金之發放目的除為了補助全倒住戶外，更顧及公共安全，因而補助金
        之發放以拆除重建為條件，若未拆除，而以補強方式繼續使用該住屋者，則
        僅能申請「半倒」之補助。查「南投縣中寮鄉○○村○鄰○○路三五七之二
        十號」即已申請「全倒」補助，且經村長會同部隊前往拆除完畢，足證上開
        中寮鄉公所函所附之「全倒」住屋確為張鄭月美之住家，而非住家旁之工廠
        ，故自訴人指稱平上公司工廠於九二一地震後「全倒」乙節，與事實不符。
（二）平上公司工廠於九二一地震時並未全倒已如前述，但該工廠之設施是否因九二
      一地震而有影響廠內設施，或影響廠內員工作業之安全？自訴人所受之傷害是
      否與工廠之設施不善有因果關係？均尚須審究。經查：
      １自訴人於原審調查時自陳：「地震後七天之後就去上班：：」（見原審九十
        一年九月二日訊問筆錄）。而自訴人指陳本件傷害發生時間為八十九年八月
        三日下午四時四十五分許，距地震後自訴人恢復上班之期間已十月有餘，依
        經驗法則判斷，如該工廠設施確因地震而有影響廠內員工作業安全，自訴人
        何以於地震後工作十月有餘均未向公司反應？是自訴人所指是否屬實尚有可
        議。
      ２況證人吳獻欽、吳銅琳前開證詞均足證前開工廠於地震後尚可使用，並無安
        全之虞（參前開訊問筆錄）。
      ３又自訴人提出由秀傳紀念醫院出具之勞工殘廢診斷書，其上載稱傷病名稱為
        「第二至五腰椎椎間盤突出症」，而殘廢近因為「椎間盤突出症」，殘廢遠
        因為「負重」，有秀傳紀念醫院九十年五月二十三日出具之勞工保險殘廢診
        斷書乙紙附卷可稽。由該診斷書可知，自訴人所受傷害之遠因為負重，與其
        所陳係因由機器機台上跌落，受撞擊所致尚有不同。
（三）綜上所述，並揆諸前開說明，自訴人所提之證據尚未能證明被告二人有重傷害
      罪之犯罪事實。且自訴人就其所受傷害是否為被告二人之行為所致，其所受傷
      害與被告二人之行為有何因果關係，均未能提出具體之證據證明，參諸首揭說
      明，原審為被告二人無罪之判決，核無不合，自訴人上訴意旨略以：自訴人工
      作場所為全倒，又自訴人殘廢之遠因確係負重，惟因被告等延不修復廠房，致
      自訴人自機台上跌落而生椎間盤突出症之殘廢近因，被告等自應負重傷害罪責
      云云，惟查上開房屋並非全倒，原審理由已詳加敘明，其認定核無違誤，自訴
      人請求該屋震災後受損情形所委現場鑑定員到庭說明，核無必要，又自訴人亦
      自承診斷書所載「負重」是殘廢之遠因，既係遠因，則該診斷書所載並無違誤
      ，請求傳醫師黃穎峰到庭，亦無必要，綜上，自訴人受傷，並無任何事證足證
      係被告等之行為所致，原審認定核無違誤，自訴人上訴為無理由，應予駁回。
四、據上論斷，應依刑事訴訟法第三百六十八條，判決如主文。
中      華      民      國      九十二     年     三      月    十一    日
                                臺灣高等法院臺中分院刑事第三庭
                                      審判長法  官  陳  朱  貴
                                            法  官  廖  柏  基
                                            法  官  劉  連  星
右正本證明與原本無異。
自訴人得上訴。
如不服本判決應於收受送達後十日內向本院提出上訴書狀，其未敘述上訴之理由者並
得於提起上訴後十日內向本院補提理由書（均須按他造當事人之人數附繕本）。
                                            書記官  李  妍  嬅
中      華      民      國      九十二     年     三      月    十二    日
            Ｒ


司法院資訊處製作；財團法人民間司法改革基金會備份。
